【裁判字號】    89,上訴,1333
【裁判日期】    890824
【裁判案由】    違反槍彈藥刀械管制條例等
【裁判全文】
臺灣高等法院高雄分院刑事判決                  八十九年度上訴字第一三三三號
    上  訴  人
    即  被  告  甲○○
    指定辯護人  本院公設辯護人 李佩娟
右上訴人因違反槍砲彈藥刀械管制條例等案件，不服臺灣高雄地方法院八十九年度訴
字第一四一Ｏ號，中華民國八十九年八月二十四日第一審判決（起訴案號：臺灣高雄
地方法院檢察署八十九年度偵字第四四Ｏ八號、第七一七一號，及移送併辦：併辦案
號八十九年度偵字第一一七一六號）提起上訴，本院判決如左：
    主  文
上訴駁回。
    事  實
一、甲○○於八十八年十一月間某日（起訴書誤為八十九年間），在其高雄縣鳳山市
    ○○路五九九號三樓住處，無故將己有之國民身分證上照片取下，換貼上其女友
    陳玉燕之照片一張，變造為陳玉燕之國民身分證一張，足以生損害於戶政機關對
    於國民身分證管理之正確性及陳玉燕。復於八十九年二月間某日（起訴書誤為八
    十八年間），向「蔡順興」之不詳年籍成年人購得玩具手槍及子彈底火、外殼後
    ，竟為防身之用，而基於製造子彈之概括犯意，未經許可，先於同年二月中旬某
    日，在高雄縣鳳山市○○路五九九號三樓住處，將玩具子彈外殼加裝底火、鋼珠
    彈頭後，製造為具有殺傷力之改造子彈四顆（經送鑑驗試射二顆，僅餘二顆）及
    不具殺傷力之改造子彈四顆，置放於其前開住處。嗣於八十九年二月十七日十六
    時許，在其上址住處，為警查獲，並扣得甲○○所有具有殺傷力之改造子彈四顆
    （經送鑑驗試射二顆，僅餘二顆）及供製造子彈所用不具殺傷力之改造子彈四顆
    、底火一包、彈頭四顆。甲○○經釋放後，又承繼前開製造子彈之概括犯意，未
    經許可，於同年三月底某日，在高雄市○○路，向不詳姓名之攤販購得玩具手槍
    及玩具子彈、底火等物後，旋在其上開住處，加裝底火、鋼珠彈頭後，改造為具
    有殺傷力之改造子彈十五顆（經送鑑驗試射淨盡）及不具殺傷力之改造子彈三顆
    ，置放於其前開住處。嗣於八十九年五月二十二日十五時四十分許，在其上址住
    處，為警查獲，並扣得具有殺傷力之改造子彈十五顆（經送鑑驗試射淨盡）及其
    所有供製造子彈所用之不具殺傷力改造子彈三顆、底火一百九十七粒。
二、案經高雄縣警察局林園分局報請臺灣高雄地方法院檢察署檢察官偵查起訴及內政
    部警政署高雄港務警察所移送臺灣高雄地方法院檢察署檢察官偵查併案審理。
    理  由
一、訊據上訴人即被告甲○○對於右揭未經許可，改造具殺傷力子彈及變造國民身分
    證之犯罪事實供承不諱，惟辯稱：八十九年三月底某日，於其住處為警查獲具有
    殺傷力之改造子彈十五顆及不具殺傷力之改造子彈三顆，均係以前一起做的，警
    察沒有搜到的；八十九年五月二十二日為警查獲之具有殺傷力之改造子彈十五顆
    及不具殺傷力改造子彈三顆、底火一百九十七粒等物均係之前買的云云。惟查：
    （一）被告於八十九年五月二十二日為警查獲前開改造子彈等物後，即在警訊時
          供稱：是於八十九年三月底，在高雄市六合夜市流動攤販購買回來後，以
          自備的工具改造的（見八十九年五月二十二日警訊筆錄）；於偵查中仍供
          稱：於八十九年三月間在六合夜市以一萬二千元買二支手槍、子彈等語（
          見八十九偵字第一一七一六號卷第七頁反面），又扣案改造子彈等物係在
          被告住處房間床底下查扣，而非被告之妹之房間所扣得者，亦有警訊筆錄
          及卷附查獲現場照片影本可憑，是被告於八十九年五月二十二日第二次為
          警查獲之改造子彈等物，顯係其因施用毒品經依法觀察勒戒釋放後之八十
          九年三月底所購得，再加以改造者甚明，此亦經被告於本院八十九年十月
          十二日訊問筆錄自承在卷可按，被告上開所辯，自難採信。此外復有改造
          子彈十九顆（共經送驗試射十七顆，餘二顆）、底火一包及一百九十七粒
          、彈頭四顆等物扣案可佐。而前開扣案子彈經送請內政部警政署刑事警察
          局鑑驗結果，送鑑子彈八顆，其中四顆認均係由玩具子彈改造而成（具直
          徑約五mm之鋼珠），採樣二顆試射，均可擊發，認均具殺傷力。至其餘二
          顆係二節式玩具金屬彈殼之上半節，另一顆不具金屬彈頭，一顆不具底火
          、火藥，認不具殺傷力等情，有該局八十九年二月二十四日刑鑑字第二一
          九一三號鑑驗通知書一紙附卷（八十九偵字第四四Ｏ八號卷第十五頁）；
          另送鑑子彈十八顆，認均係由玩具子彈改造而成（三顆具直徑約七mm之金
          屬彈頭，十五顆具直徑約六mm之鋼珠），採樣六顆試射，五顆可擊發，認
          具殺傷力，一顆無法擊發，認不具殺傷力；嗣原審再將所餘十二顆改造子
          彈送請該局再為鑑驗後，其中十顆經試射均可擊發，認具殺傷力，其中二
          顆無法擊發，認不具殺傷力等情，亦有該局八十九年五月三十日刑鑑字第
          六六五九八號鑑驗通知書（八十九偵字第一一七一六號卷第九頁）、八十
          九年七月十一日刑鑑字第八八五九八號函（原審卷第十二頁）各一紙附卷
          足憑。被告先後未經許可，改造子彈之罪證明確，犯行堪以認定。
    （二）被告所變造之國民身分證係八十九年二月十七日為警查獲改造子彈時，為
          警一併查獲，並無行使行為，此參照警訊筆錄已對此有所訊問即明，而該
          變造國民身分證係被告被解送至地檢署時，因依規定要交出物品，才交給
          法警，而林園分局警員亦告知法警該國民身分證之照片有換過，法警才交
          給檢察官等情，並據被告在原審審理中供明在卷（見原審卷第二十六頁）
          ，足見被告並未主動提出於檢察官而主張該國民身分證之內容。再參以該
          變造之國民身分證上照片係明顯之女性全身風景照片，並非一般之一吋半
          身男性照片，客觀上被告如何能主張其即係照片上之女性？被告顯然未提
          出行使該變造國民身分證，堪以採信。
二、核被告所為，係犯槍砲彈藥刀械管制條例第十二條第一項之未經許可，製造子彈
    罪；其變造國民身分證之行為，係犯刑法第二百十二條之變造特種文書罪。其先
    後二次改造子彈之犯行，時間相接，手段相同，觸犯同一罪名之罪，顯係基於概
    括犯意反覆為之，應依連續犯之規定以一罪論。其先後持有子彈，為製造子彈之
    行為所吸收，不另論連續無故持有子彈罪。公訴人起訴書證據並所犯法條欄第二
    項雖載被告係犯槍砲彈藥刀械管制條例第十一條第三項之罪，惟起訴書犯罪事實
    欄內係記載被告改造子彈，顯係認被告製造子彈，該部分起訴法條顯係誤載。被
    告所犯前開二罪間，犯意各別，行為互異，應予分論併罰。扣案之具殺傷力子彈
    十九顆，均係違禁物，惟其中十七顆均因送請鑑驗試射而滅失，無庸再為沒收之
    宣告外，其中之二顆改造子彈，則應依刑法第三十八條第一項第一款規定宣告沒
    收。至扣案之改造子彈七顆、彈頭四顆、底火一包及一百九十七粒，雖不具殺傷
    力，及變造之國民身分證一張，惟均係被告所有，並供其犯罪所用之物，爰依同
    條項第二款之規定，併予宣告沒收。
三、原審引用槍砲彈藥刀械管制條例第十二條第一項、刑法第十一條前段、第五十六
    條、第二百十二條、第四十一條、第四十二條第二項、第三十八條第一項第一款
    、第二款、罰金罰鍰提高標準條例第一條前段、第二條、現行法規所定貨幣單位
    折算新臺幣標準條例第二條之規定，並審酌被告改造具有殺傷力之子彈，對於社
    會治安之危害情節非輕，又無故變造國民身分證，損害戶政機關對於國民身分證
    管理之正確性，惟其並未持以供其他犯罪使用，且前尚無因犯罪而被科刑宣告之
    記錄，犯後又坦承大部分犯行，態度尚可等一切情狀，就被告製造子彈部分量處
    有期徒刑一年六月，併科罰金新臺幣八萬元，罰金如易服勞役，以新臺幣九百元
    即銀元三百元折算一日；就變造國民身分證部分量處拘役二十日，如易科罰金，
    以三百元折算一日。原審判決之認事用法尚無違誤，量刑亦稱允當，被告空言指
    摘原審判決量刑過重而提起上訴，指摘原判決不當，為無理由，應予駁回。
四、檢察官移送併辦部分（八十九年度偵字第一一七一六號）雖未據起訴，惟與已起
    訴部分具有連續犯之裁判上一罪關係，為起訴效力所及，本院自應併予審理。至
    被告是否涉嫌改造具殺傷力玩具手槍部分，未據起訴，且並無證據證明與前開起
    訴部分有何裁判上一罪之關係，本院自不得併予審究，附此敘明。
據上論斷，應依刑事訴訟法第三百六十八條，判決如主文。
本案經檢察官張其主到庭執行職務。
中      華      民      國    八十九    年     十一     月      八      日
                              臺灣高等法院高雄分院刑事第五庭
                                  審判長法官  吳水木
                                        法官  惠光霞
                                        法官  陳朱貴
右正本證明與原本無異。
製造子彈如不服本判決，應於判決送達後十日內向本院提出上訴狀，其未述理由者
並應於提出上訴狀後十日內向本院補提理由書（應附繕本)。
其他則不得上訴。
                                      書記官  呂素珍
中    華    民    國     八十九     年      十一      月      十        日
附錄：本判決論罪科刑法條全文
槍砲彈藥刀械管制條例第十二條第一項
未經許可，製造、販賣或運輸子彈者，處一年以上七年以下有期徒刑，併科新臺幣五
百萬元以下罰金。
                                                                        Ｆ


司法院資訊處製作；財團法人民間司法改革基金會備份。
